臺灣臺北地方法院民事裁定
111年度事聲字第57號
異  議  人  彭宗珣  
相  對  人  廖慧英  
上列當事人間聲請返還提存物事件，異議人對於本院司法事務官
於民國111年7月8日所為111年度司聲字第342號裁定聲明異議，
本院裁定如下：
    主  文
原裁定廢棄。
本院一百一十年度存字第一○一號擔保提存事件，異議人所提存
之擔保金新臺幣壹拾肆萬元，准予發還。
    理  由
一、按當事人對於司法事務官處理事件所為之終局處分，得於處
    分送達後10日之不變期間內，以書狀向司法事務官提出異議
    。司法事務官認前項異議有理由時，應另為適當之處分；認
    異議為無理由者，應送請法院裁定之。法院認第1項之異議
    為有理由時，應為適當之裁定；認異議為無理由者，應以裁
    定駁回之，民事訴訟法第240條之4第1項前段、第2項、第3
    項分別定有明文。查，本院司法事務官於民國111年7月8日
    以111年度司聲字第342號裁定（下稱原裁定）駁回異議人請
    求返還本院110年度存字第101號提存物之聲請，該裁定於11
    1年7月12日送達異議人，異議人於同年月13日具狀提出異議
    ，本院司法事務官認其異議無理由而送請本院裁定，經核與
    上開規定相符，合先敘明。
二、異議人聲請及異議意旨略以：異議人與相對人間損害賠償事
    件，異議人前依本院108年度金字第38號民事判決，以新臺
    幣（下同）14萬元供擔保為假執行，並經本院110年度存字
    第101號提存事件提存在案；嗣兩造間損害賠償事件經臺灣
    高等法院110年度金上字第22號民事判決確定，異議人遂於1
    11年2月23日以臺北中崙郵局第295號存證信函定21日期間催
    告受擔保利益人即相對人行使權利，而相對人迄未行使，自
    屬供擔保之原因消滅。詎原裁定逕以相對人就本件假執行事
    件可能所受之損害對110年度存字第101號裁定聲明異議為由
    ，駁回異議人返還提存物之聲請，惟相對人已取回其遭扣押
    之金額，已無任何損害，爰依法聲明異議，請求廢棄原裁定
    。
三、按訴訟終結後，供擔保人證明已定20日以上之期間，催告受
    擔保利益人行使權利而未行使者，法院應依供擔保人之聲請
    ，以裁定命返還其提存物，民事訴訟法第104條第1項第3款
    定有明文。前開規定，於其他依法令供訴訟上之擔保者準用
    之，並為同法第106條所規定。又宣告原告供擔保後得為假
    執行，同時宣告被告預供擔保免為假執行之判決，係為平衡
    原、被告雙方之利益，原告所供擔保，係備不當執行時賠償
    被告損害之用，被告預供之擔保，則係預為不當阻止假執行
    時賠償原告之損害而設，故就假執行或免假執行所供擔保之
    情形，民事訴訟法第104條第1項第3款所謂「訴訟終結」，
    自係指本案之訴訟而言。另民事訴訟法第104條第1項第3款
    所謂「受擔保利益人行使權利」，係指行使因供擔保人引起
    之訴訟所生損害賠償請求權，而向法院起訴或為與起訴相同
    效果之訴訟行為（如聲請調解或聲請發支付命令）。
四、經查：
　㈠異議人前訴請相對人給付損害賠償，經本院於109年12月30日
    以108年度金字第38號民事判決，命相對人給付異議人41萬1
    ,264元，且准異議人以14萬元擔保金聲請假執行，異議人如
    數提供擔保金後經本院110年度存字第101號擔保提存事件辦
    理提存在案；嗣兩造均提起上訴，經臺灣高等法院於110年1
    2月29日以110年度金上字第22號民事判決廢棄原判決，並駁
    回相對人之請求，該判決並於111年1月27日確定，異議人乃
    於本案訴訟終結後即111年2月23日以臺北中崙郵局第295號
    存證信函定20日以上之期間催告相對人行使權利，惟相對人
    並未行使等情，業據異議人提出本院108年度金字第38號民
    事判決、臺灣高等法院110年度金上字第22號民事判決暨確
    定證明書、本院110年度存字第101號提存書、111年2月23日
    臺北中崙郵局第295號存證信函暨掛號郵件收件回執、限時
    掛號函件執據等件影本為證，並經本院依職權調閱前開擔保
    提存事件卷宗查核無訛。則兩造間本案訴訟既因判決確定而
    終結，受擔保利益人即相對人因假執行所受損害即無繼續發
    生之可能，其所受損害額應得確定，當可得行使權利，惟相
    對人收受前開異議人催告其就系爭提存事件之提存物行使權
    利函後，迄未向法院起訴或為與起訴相同效果之訴訟行為，
    異議人自得聲請本院返還提存物。
　㈡至原裁定以相對人就本件假執行事件可能所受之損害向本院
    聲明異議而經本院民事庭審理中為由，駁回異議人聲請乙節
    ，然查相對人因異議人欲領回系爭提存物，以系爭提存物於
    26,772元（含相對人已繳第二審訴訟費用6,780元、擔保提
    存費500元、因反供擔保損失之利息19,492元）範圍內應由
    相對人收取為由，向本院提存所聲明異議，嗣異議人給付相
    對人第二審訴訟費用6,780元後，相對人復變更聲明請求金
    額為19,992元，本院提存所則以相對人所提異議非係對其准
    予提存之處分所為，不符提存法第24條第1項規定，認相對
    人異議不合法而予以駁回，並作成110年度存字第101號意見
    書，相對人再就上開意見書提起聲明異議，並經本院審理中
    等情，雖據本院依職權調閱111年度聲字第226號聲明異議事
    件卷宗查核屬實；惟相對人上開所提聲明異議，均非屬行使
    因異議人引起之訴訟所生損害賠償請求權，且無向法院起訴
    或為與起訴相同效果訴訟行為之效力，難謂符合民事訴訟法
    第104條第1項第3款「受擔保利益人行使權利」之要件，故
    原裁定逕為駁回異議人之聲請，即有未合。從而，相對人經
    異議人通知20日內行使權利，迄未提起行使權利之損害賠償
    訴訟或與起訴相同效果之訴訟行為，則異議人依民事訴訟法
    第106條準用第104條第1項第3款規定聲請返還系爭提存物，
    即屬有據。異議人指摘原裁定不當，求予廢棄，為有理由，
    爰廢棄原裁定，並裁定如主文第2項所示。
五、據上論結，本件異議為有理由，依民事訴訟法第240條之4第
    3項規定，裁定如主文。
中　　華　　民　　國　　111 　年　　9 　　月　　15　　日
                  民事第八庭    法　官　陳威帆
以上正本係照原本作成。
如不服本裁定應於送達後10日內向本院提出抗告狀，並繳納抗告
費新臺幣1,000元。
中　　華　　民　　國　　111 　年　　9 　　月　　15　　日
                                書記官　黃文芳